臺灣士林地方法院民事判決　九十年度訴字第五○六號
　　原　　　告　甲○○
　　原　　　告　乙○○
　　　　　　　　陳明宗
　　法定代理人　丙○○
右當事人間請求返還買賣價金事件，本院判決如左：
    主    文
被告應給付原告各新台幣貳拾捌萬元及自民國九十年五月三日起至清償日止，按年息
百分之五計算之利息。
原告其餘之訴駁回。
訴訟費用由被告負擔二分之一，餘由原告負擔。
本判決第一項於原告各以新台幣玖萬仟元為被告供擔保後，得假執行。但被告如於
假執行程序實施前，個別以新臺幣貳拾捌萬元為原告預供擔保，得免為假執行。
原告其餘假執行之聲請駁回。
    事實及理由
一、原告主張：原告於民國八十七年五月二十二日與被告就坐落台北縣汐止市○○段
    五一五、七０九、七一０、七一一、七一二、七一三、七一四、七一五、七六七
    、七六七之一、七六七之二、七六七之六、七六七之七、七六八、七六八之一、
    七七二、七七四、七七五、七七六、七七七、七七八、七七六及七八０等土地上
    被告所興建之世泓台北新視窗大樓Ｆ三棟第十一樓（原告甲○○買受）及Ｆ三棟
    第十二樓房屋（原告乙○○買受）各一戶，及前開二戶房屋之基地持分各萬分之
    二十四（以下簡稱系爭房地），簽訂房屋、土地預定買賣契約，約定買賣價金各
    為新台幣（下同）四百萬元。被告於出售前開房地前，在其廣告文宣中一再宣稱
    ：「面中庭一樓全部零住家，全部規劃為花園廣場，四季植栽，處處花木扶疏，
    巧妙舖陳林蔭散步道，景觀雕塑廣場．．．，在公共設施部分，擺脫一般隱藏在
    地下室陰暗角落的缺點，規劃露天親子戲水池、流泉飛瀑、池畔休閒區」，並以
    斗大的字體標榜為「孩子的大花園」，原告因深受吸引，乃同意簽立買賣契約，
    未料現場實景中，一樓中庭非但面積狹小，所謂「林蔭散步道」非但散步道短小
    且不具林蔭；所謂「景觀雕塑廣場」僅係通道而不具廣場功能；「露天親子戲水
    池」僅為一池小小的景觀噴泉；「流泉飛瀑」實為一小型水濂；「池畔休閒區」
    更是未施作，因認系爭房屋有未具契約預定效用之重大瑕疵且亦屬未依債之本旨
    給付，並可歸責於被告，而為不完全給付，爰依法解除前開買賣契約。原告與被
    告訂約後，已各支付五十六萬元與被告，而兩造買賣契約既已解除，則原告自可
    依民法第二百五十九條第二款及第一百七十九條之規定，請求被告返還原告各五
    十六萬元及自被告受領各該價款時起至清償日止之利息等語，故先位聲明：（一
    ）被告應給付原告甲○○新台幣五十六萬元及自八十九年十月八日起至清償日止
    ，按年息百分之五計算之利息。（二）被告應給付原告乙○○新台幣五十六萬元
    及自八十九年十月八日起至清償日止，按年息百分之五計算之利息。（三）原告
    願供擔保請准宣告假執行。又縱認原告解除契約為無理由，而原告違約，則兩造
    契約第十九條約定被告得沒收已付價款全部作為懲罰性違約金之規定，實屬過高
    ，應予酌減，而以系爭房地之百分之五為當，是原告應給付之違約金應各為二十
    萬元，是被告就其餘受領原告各三十六萬元部分，應屬不當得利，爰依民法第一
    百七十九條請求返還等語。故備位聲明：（一）被告應給付原告甲○○新台幣三
    十六萬元及自九十一年四月二十六日起至清償日止，按年息百分之五計算之利息
    。（二）被告應給付原告乙○○新台幣三十六萬元及自九十一年四月二十六日起
    至清償日止，按年息百分之五計算之利息。（三）原告願供擔保請准宣告假執行
    。
二、被告則以：被告於售屋廣告中所宣稱之親子戲水池、流泉飛瀑、林蔭散步道等設
    施，現場皆有設置，且依兩造所簽訂之買賣契約書附件，亦有檢附現場一樓之平
    面圖，而現場之公共設施乃依該平面圖之比例設置，面積大小並無較廣告內容短
    少，是並無物之瑕疵或不完全給付之問題，且房屋買受人首應重視者乃為建物本
    身，原告僅以公共設施之問題，即主張解除買賣契約，顯失公平，且原告請求不
    當得利亦無理由。並聲明：（一）駁回原告之訴。（二）如受不利判決，願供擔
    保請准免為假執行之宣告。
三、按訴狀送達後，原告不得將原訴變更或追加他訴。但不甚礙被告之防禦及訴訟之
    終結者，不在此限。民事訴訟法第二百五十五條第一項第七款定有明文。本件被
    告於訴狀送達後追加備位之訴，本院認不甚妨礙被告之防禦及訴訟之終結，爰依
    前開規定予以准許，先予敘明。
四、原告主張兩造於八十七年五月二十二日簽訂系爭房地買賣契約，原告已各繳付五
    十六萬元予被告等情，業據原告提出系爭房屋、土地預定買賣契約書、發票為證
    ，且為被告所不爭執，原告此部分之主張，堪信為真實。
五、原告先位之訴部分：
    原告主張被告交付之房屋，其中公共設施部分有不符契約預定效用之瑕疪，並構
    成不完成給付，故已解除契約等語，被告則以系爭公共設施均有依約施作，原告
    解約並無理由等語置辯。經查：原告主張之系爭公共設施，經本院依職權到場勘
    驗，被告所指已施作之：「林蔭散步道」係指該社區○○○道及門外臨台北縣汐
    止市○○路及水源路之步道，社區門內部分之通道寬度約三百五十公分至四百七
    十四公分，臨青山路步道七百九十五公分、臨水源路步道寬四百三十七公分，臨
    路邊之步道設有石椅並種有樹木；「景觀雕塑廣場」為星型地磚一處（六百公分
    乘六百六十公分），並有雕塑一座；「露天親子戲水池」則為池深四十二公分之
    水池一座，池旁有階梯狀地磚，面對水池左側三百八十五公分、水池正面一百一
    十六公分、右側二百零六公分，另右側弧狀及角形邊緣各為二百八十三公分、一
    百六十六公分、一百五十二公分；「流泉飛瀑」為水池池壁正中之水幕設計一座
    （四百六十公分乘二百五十四公分），池內有球體設計一座，上有出水口一個，
    池內另有出水口兩處，池邊有噴水口三處、「池畔休閒區」則指水池旁階梯式之
    地磚設計及水池左右之石椅各一座，水池對面亦有石椅兩座等情，有勘驗筆錄在
    卷可稽，並有照片附卷可憑，原告主張被告未施作系爭公共設施，已與事實不符
    ，而原告指稱系爭公共設施無法達到契約約定效用云云，經查前開步道寬度均在
    三公尺以上，廣場亦有六平方尺以上之面積，作為私人社區自用，應已足供社區
    居民通行或休憩，且步道旁亦有石椅或種植樹木，應堪作為休閒散步之用，水池
    之大小深度已足供戲水，水池內之水幕及出水、噴水設施，亦可營造湧泉及水瀑
    之效果，雖被告於出售房地廣告中，就系爭公共設施之描述，或未如原告主觀預
    期，然原告就公共設施所在實際範圍與契約之實際範圍面積，並無爭執，而被告
    在契約約定之範圍中，確已有施作前開廣告內之公共設施，且亦均能有效提供使
    用，則原告認有瑕疵並構成不完全給付，應屬無據，是被告所辯原告解除契約於
    法不合，堪以採信。從而，原告主張因物之瑕疵擔保及不完全給付而解除契約，
    難認合法，是其依民法二百五十九條第二項請求返還已交付價金及利息，即無理
    由，另原告解除契約既非合法，則被告基於兩造契約受領價金，即非無法律上之
    原因，從而，原告依不當得利之法律關係，請求被告返還價金及利息，亦無理由
    ，故原告先位之訴應予駁回。
六、原告備位之訴部分：
    原告主張兩造約定之違約金過高，應予酌減為買賣標的物價值之百分之五，被告
    就所餘部分，即屬不當得利，應予返還等語。按約定之違約金額過高者，法院得
    減至相當之數額。民法第二百六十八條定有明文。經查，兩造前開契約第十九條
    約定：「甲方（指原告）反悔不買，未依約付款或有其他違約情事者，乙方得不
    經催告，逕行解除本約，並沒收甲方已付之價款作為懲罰性違約金．．．」，本
    件原告解除契約既非合法，則其未依約付款，自屬違約，故依前開契約約定，被
    告自得請求懲罰性違約金，惟查近年來雖不動產景氣低迷，建築業獲利不豐，惟
    參以原告遭被告沒收之違約金價款高達買賣總金額之百分之十四，顯然過高，本
　　院認應予核減為買賣總金額之百分之七即每戶二十八萬元始為適當，是其餘部分
　　原告依不當得利之法律關係請求返還，洵屬正當。從而，原告請求被告給付其等
　　各五十六萬元之本息，在各給付原告二十八萬元及自起訴狀繕本送達翌日即九十
　　年五月三日起至清償日止，按年息百分之五計算之利息範圍內，為有理由，應予
　　准許。逾此部分，即無理由，自應駁回。
七、兩造陳明願供擔保，聲請宣告假執行或免為假執行，經核原告勝訴部分，合於法
    律規定，爰分別酌定相當之擔保金額宣告之；原告其餘假執行之聲請，因訴之駁
    回而失所依據，不予准許。
八、據上論結，本件原告先位之訴無理由，備位之訴一部有理由，一部無理由，依民
    事訴訟法第七十九條但書、第三百九十條第二項、第三百九十二條，判決如主文
    。
中　　　華　　　民　　　國　　九十一　　年　　　六　　　月　　二十八　　日
                                    臺灣士林地方法院民事第二庭
~B法　　　官　劉穎怡
右為正本係照原本作成。
如對本判決上訴須於判決送達後廿日內向本院提出上訴狀。
中　　　華　　　民　　　國　　九十一　　年　　　七　　　月　　　三　　　日
~B法院書記官　陳雪麗
